臺灣高雄地方法院刑事判決　　　　　　　　　　　　九十一年度訴字第二八四號
　　公　訴　人　臺灣高雄地方法院檢察署檢察官
　　被　　　告　乙○○
　　指定辯護人　本院公設辯護人
右列被告因偽造文書等案件，經檢察官提起公訴（九十一年度偵字第一００五號），
本院判決如左：
      主      文
乙○○意圖供行使之用，而偽造有價證券，處有期徒刑參年拾月。
偽造之如附表所示之本票參張及在卷附借據、抵押權設定契約書上所偽造之「甲○○
」署押各壹枚，均沒收。
    事      實
一、乙○○意圖為自己不法所有之利益，於民國八十四年間，因急需用錢，竟利用其
    岳父甲○○交付印鑑章、土地所有權狀，委託其代為查看甲○○所有坐落高雄縣
    大寮鄉○○段潮州寮小段一０九八、一０九八之三號兩筆土地分割情形之機會，
    為能向債權人丙○○借得款項，乃在未經甲○○同意之情況下，將上開土地所有
    權狀、印鑑章等相關資料交付於不知情之代書陳美樺辦理抵押權設定事宜，陳美
    樺遂在受乙○○利用之情況下，在土地建築改良物抵押權設定契約書上，盜蓋甲○○之印章並偽簽甲○○之署押以偽造不實之抵押權設定契約書，並持該偽造之
    抵押權設定契約書、土地所有權狀等，據以向高雄縣鳳山地政事務所申請就上開
    二筆土地設定二百萬元之抵押權予丙○○，致使地政機關承辦之公務員陷於錯誤
    ，將上開不實之事項登載於所掌之土地登記資料上，足以生損害於地政機關對土
    地登記管理之正確性及甲○○本人。上開抵押權設定登記完成後，乙○○復承前
    偽造文書之概括犯意，於八十四年九月八日，在借據上盜蓋甲○○之印章及偽簽
    甲○○之署押以偽造不實之借據，並意圖供行使之用，於同日以甲○○之名義，
    簽發發票日均為八十四年九月八日、到期日均為八十五年三月八日，面額各為新
    台幣（下同）五十萬元之本票三張（如附表所示），在該三紙本票上盜蓋甲○○
    之印章及偽簽甲○○之署押而偽造之，將該紙借據及三紙本票交付丙○○以供擔
    保，而借得一百五十萬元之款項，為此違背任務之行為，致生損害於甲○○。嗣
    因乙○○無法如期清償其所積欠丙○○之款項，經丙○○向本院非訟中心聲請核
    發本票強制執行裁定予甲○○，甲○○向本院民事庭提起確認本票債權不存在之
    訴，於該民事案件審理時，乙○○到庭作證並供出上情。
二、案經台灣高雄地方法院高雄簡易庭函請臺灣高雄地方法院檢察署檢察官偵查起訴
    。
    理    由
一、右揭事實，迭據被告乙○○於本院民事庭審理九十年度雄簡第一四五二號案件，
    及本案偵查、審理時坦承不諱，並經被害人甲○○指述綦詳，核與證人丙○○、
    陳美樺分別於前述民事案件審理時以及本案偵查、審理時所證述情節相符，復有
    他項權利證明書一紙、土地建築改良物抵押權設定契約書一紙、借據一紙、本票
    三紙（以上均為影本）附卷可稽。雖被告於本院審理時辯稱該借據並非其所偽造
    云云，然其於偵查中已供承該借據為其所偽造，且以肉眼觀察該借據上之筆跡，
    與該本票上之字跡在運筆上又極為相似，故該借據亦為其所偽造應堪認定，其事
    後翻異前供實難予以採信。本件事證明確，被告犯行，堪以認定。
二、核被告乙○○所為，係分別犯刑法第二百十六條、第二百十條之行使偽造私文書
    罪、同法第二百零一條之偽造有價證券罪、同法第二百十四條之使公務員登載不
    實罪以及同法第三百四十二條第一項之背信罪。被告偽造甲○○名義之本票三張
    ，時間密接，被害法益亦僅單一，應屬接續犯。其盜蓋甲○○印章及偽造甲○○
    署押於土地建築改良物抵押權設定契約書及借據上之行為係偽造私文書行為之一
    部，又偽造私文書之行為又為行使行為所吸收；另盜蓋甲○○印章及偽造「甲○○」署押於附表所示之本票上之行為則係偽造有價證券行為之一部，且行使偽造
    有價證券之低度行為又為偽造之高度行為所吸收，均不另論罪。其上開二次行使
    偽造私文書之行為，時間緊接，所犯罪名相同，顯係基於概括犯意為之，屬連續
    犯，應論以一罪。又其利用不知情之陳美樺偽造私文書以及使公務員登載不實之
    行為，為間接正犯。被告所犯上開四罪間，有方法結果之牽連關係，應依刑法第
    五十五條規定，從一重之偽造有價證券罪處段。檢察官起訴書雖就被告偽造抵押
    權設定契約書、使公務員登載不實之犯行漏未論列，然此部份犯行與檢察官論罪
    科刑部份有牽連犯之裁判上一罪關係，本院仍得一併加以審究，附此敘明。爰審
    酌被告為謀一己之利，假藉他人名義設定抵押權並借得款項，嚴重危害他人利益
    ，姑念其前無不良素行，犯後又已坦承犯行等一切情狀，依法量處如主文所示之
 刑。至被告在借據、抵押權設定契約書上所偽造之「甲○○」署押各一枚，爰依
    刑法第二百十九條規定諭知沒收；另其偽造如附表所示之本票三紙，則依刑法第
    二百零五條規定宣告沒收之。
據上論斷，應依刑事訴訟法第二百九十九條第一項前段，刑法第二百零一條、第二百
零五條、第二百十四條、第二百十六條、第二百十條、第二百十九條、第三百四十二
條第一項、第五十六條、第五十五條，罰金罰鍰提高標準條例第一條前段，判決如主
文。
中      華      民      國      九十一    年      三    月    二十八    日
                                    臺灣高雄地方法院刑事庭
                                        法  官    吳  宏  榮
右正本證明與原本無異。
如不服本判決，應於判決送達後十日內，向本院提出上訴狀。
                                        書記官    呂  怜  勳
中      華      民      國      九十一    年      三    月    二十八    日
附表：
